【裁判字號】    92,簡,227
【裁判日期】    920905
【裁判案由】    綜合所得稅
【裁判全文】
高雄高等行政法院簡易判決                    九十二年度簡字第二二七號
    原      告  甲○○
    送達代收人  乙○○
    被      告  財政部臺灣省南區國稅局
    代  表  人  丙○○  局長
右當事人間因綜合所得稅事件，原告不服財政部中華民國九十二年四月三十日台財訴
字第０九一００七三一九五號訴願決定，提起行政訴訟。本院判決如左：
    主    文
原告之訴駁回。
訴訟費用由原告負擔。
    事實及理由
一、緣被告以原告民國（下同）八十九年度綜合所得稅結算申報，漏報營利及利息等
    所得合計新臺幣（下同）一、四四三、七四一元，違反行為時所得稅法第七十一
    條第一項規定，嗣經被告查獲，核定漏稅額一七二、五二四元，除補徵稅額，並
    依同法第一百十條第一項規定按所漏稅額處０．二倍罰鍰三四、五００元（計至
    百元止），原告就裁罰處分不服，申經復查未獲變更，提起訴願亦遭駁回，原告
    仍不服，遂提起本件行政訴訟。
二、原告起訴略以：原告久居國外，近年來皆委由家人代為申報，繳稅紀錄優良，然
    因八十九年度相關所得扣繳憑單並未送達原告家人，致未能據以申報，並無逃漏
    之意圖，且原告於返台知悉後，已盡力辦理補稅事宜，自不應再裁處原告罰鍰云
    云，併請求撤銷原處分及訴願決定之判決。被告答辯則以：按「納稅義務人應於
    每年二月二十日起至三月底止，填具結算申報書，向該管稽徵機關，申報其上一
    年度內構成綜合所得總額‧‧‧之項目及數額，以及有關減免、扣除之事實，並
    應依其全年應納稅額減除‧‧‧扣繳稅額及可扣抵稅額，計算其應納之結算稅額
    ，於申報前自行繳納。」；「納稅義務人已依本法規定辦理結算申報，但對依本
    法規定應申報課稅之所得額有漏報或短報情事者，處以所漏稅額兩倍以下之罰鍰
    。」為行為時所得稅法第七十一條第一項前段及第一百十條第一項所明定。次按
    「人民違反法律上之義務而應受行政罰之行為，法律無特別規定時，雖不以出於
    故意為必要，仍須以過失為其責任條件。但應受行政罰之行為，僅須違反禁止規
    定或作為義務，而不以發生損害或危險為其要件者，推定為有過失，於行為人不
    能舉證證明自己無過失時，即應受處罰。」亦為司法院大法官會議釋字第二七五
    號解釋所明示。又「綜合所得稅納稅義務人委託他人代為辦理所得稅結算申報，
    該申報對納稅義務人直接發生效力，如有漏報所得情事，自應依所得稅法第一百
    十條之規定論罰。」復為財政部六十八年三月九日台財稅第三一四九三號函所揭
    示在案。是依前揭財政部函釋規定，納稅義務人委託他人代為辦理所得稅結算申
    報，該申報對本人直接發生效力；本件原告八十九年度漏報營利及利息等所得合
    計一、四四三、七四一元，有綜合所得稅結算申報書、核定通知書及各類所得扣
    繳暨免扣繳憑單可稽，違章事證足堪認定，其應申報而漏報，縱非故意，要難謂
    無過失，仍應予處罰，被告依首揭規定酌情減輕按所漏稅額處０．二倍罰鍰即三
    四、五００元，並無違誤，原告所訴洵不足採等語，資為抗辯，並請求駁回原告
    之訴。
三、按「納稅義務人應於每年二月二十日起至三月底止，填具結算申報書，向該管稽
    徵機關，申報其上一年度內構成綜合所得總額‧‧‧之項目及數額，以及有關減
    免、扣除之事實，並應依其全年應納稅額減除‧‧‧扣繳稅額及可扣抵稅額，計
    算其應納之結算稅額，於申報前自行繳納。」；「納稅義務人已依本法規定辦理
    結算申報，但對依本法規定應申報課稅之所得額有漏報或短報情事者，處以所漏
    稅額兩倍以下之罰鍰。」為行為時所得稅法第七十一條第一項前段及第一百十條
    第一項所明定。次按「人民違反法律上之義務而應受行政罰之行為，法律無特別
    規定時，雖不以出於故意為必要，仍須以過失為其責任條件。但應受行政罰之行
    為，僅須違反禁止規定或作為義務，而不以發生損害或危險為其要件者，推定為
    有過失，於行為人不能舉證證明自己無過失時，即應受處罰。‧‧‧」亦經司法
    院大法官釋字第二七五號解釋所明示。又「綜合所得稅納稅義務人委託他人代為
    辦理所得稅結算申報，該申報對納稅義務人直接發生效力，如有漏報所得情事，
    自應依所得稅法第一百十條之規定論罰。」復為財政部六十八年三月九日台財稅
    第三一四九三號函所揭示在案。
四、經查，本件原告八十九年度綜合所得稅結算申報，漏報營利及利息等所得合計一
    、四四三、七四一元，違反行為時所得稅法第七十一條第一項規定，嗣經被告查
    獲，核定漏稅額一七二、五二四元，乃依同法第一百十條第一項規定按所漏稅額
    處０．二倍罰鍰三四、五００元（計至百元止），前揭事實有綜合所得稅結算申
    報書、核定通知書、各類所得扣繳暨免扣繳憑單、被告九十一年度財綜所字第七
    ００九一一００四五六號罰鍰處分書等影本附卷可稽，堪可認定。則原告雖稱因
    久居國外，有關所得稅結算申報皆委由家人代為申報，因八十九年度相關所得扣
    繳憑單並未送達，致未能據以申報，並無逃漏之意圖云云。惟查，有關個人綜合
    所得稅結算申報，相關表格均有統一格式，而稅捐稽徵機關就納稅義務人申報疑
    義相關事項，並提供必要協助及說明，納稅義務人亦負有申報協力及充分揭露義
    務，其因而所生漏報違章事實，納稅義務人縱無故意，亦難辭過失之責。又綜合
    所得稅納稅義務人委託他人代為辦理綜合所得稅結算申報，該申報直接對納稅義
    務人直接發生效力，如受託人有故意過失漏報所得之情事，納稅義務人亦難辭其
    責，此另參諸前揭財政部台財稅第三一四九三號函釋自明。準此，本件原告八十
    九年度綜合所得稅結算申報，漏未申報營利所得及利息所得，違章事實明確，揆
    諸前開司法院釋字第二七五號解釋及相關說明，自應依所得稅法第一百十條第一
    項之規定論罰。至原告另稱未收到相關扣繳憑單等語，縱若原告所稱屬實，茲因
    扣繳憑單並非申報所得之唯一依據，原告既有營利及利息所得，自應隨時注意並
    依法申報納稅，殊不能以未收到扣繳憑單而執為漏報所得免罰事由。從而，原告
    所訴各節，即無可採。被告據以論罰，並無不合。
五、綜右所述，本件被告以原告八十九年度綜合所得稅結算申報，漏未申報營利所得
    及利息所得，構成所得稅法第七十一條第一項規定之違章事實，乃依同法第一百
    十條第一項規定，按所漏稅額，裁處０．二倍罰鍰三四、五００元（計至百元止
    ）並無不當。訴願決定予以維持，亦無違誤。原告提起本件訴訟，為無理由，應
    予駁回。並不經言詞辯論程序。另本件事證已臻明確，其餘攻擊防禦方法與判決
    結果不生影響，不予贅述，附此敘明。
六、據上論結，本件原告之訴為無理由，爰依行政訴訟法第二百三十三條第一項、第
    二百三十六條、第一百九十五條第一項後段、第九十八條第三項前段，判決如主
    文。
中      華      民      國    九十二    年      九      月      五      日
                              高雄高等行政法院第三庭
                                          法      官  林石猛
右為正本係照原本作成。
如不服本判決，應於送達後二十日內，向本院提出上訴狀並表明上訴理由，如於本判
決宣示後送達前提起上訴者，應於判決送達後二十日內補提上訴理由書（須按他造當
事人人數附繕本）。
提起上訴應預繳送達用雙掛號郵票七份（每份三十四元）。
中      華      民      國    九十二    年      九      月      五      日
                                          法院書記官  洪美智
附註：
行政訴訟法第二百三十五條（第一項、第二項）：
對於適用簡易程序之裁判提起上訴或抗告，須經最高行政法院之許可。
前項許可，以訴訟事件所涉及之法律見解具有原則性者為限。


司法院資訊處製作；財團法人民間司法改革基金會備份。
